【裁判字號】    99,上,1044
【裁判日期】    991007
【裁判案由】    撤銷所有權移轉登記等
【裁判全文】
臺灣高等法院民事裁定                  99年度上字第1044號
上  訴  人  甲○（台灣）商業銀行股份有限公司
法定代理人  丁○○
被 上訴 人  乙○○
            丙○○
上列上訴人與被上訴人乙○○、丙○○等人間撤銷所有權移轉登
記等事件，上訴人對於中華民國99年8 月24日臺灣臺北地方法院
99年度訴字第1688號第一審判決提起上訴，本院裁定如下：
    主      文
上訴人應於收受本裁定正本伍日內，補繳第一審裁判費新台幣壹
萬仟伍佰壹拾玖元、第二審裁判費貳萬零貳佰柒拾捌元，計
萬仟柒佰玖拾柒元，逾期即駁回上訴。
    理      由
一、按訴訟標的之價額，由法院核定。核定訴訟標的之價額，以
    起訴時之交易價額為準，無交易價額者，以抗告人就訴訟標
    的所有之利益為準；以一訴主張數項標的者，其價額合併計
    算之。但所主張之數項標的互相競合或應為選擇者，其訴訟
    標的價額，應依其中價額最高者定之，民事訴訟法第77條之
    1第1、2項、第77條之2第1 項分別定有明文。次按當事人起
    訴主張其對他造中之1人有本票債權，他造2人間讓與不動產
    之債權行為及辦理所有權移轉登記之物權行為，詐害其本票
    債權，爰依法訴請判決撤銷，並命他造塗銷該不動產所有權
    移轉登記。核其訴訟標的法律關係有詐害行為撤銷權及塗銷
    登記請求權，前者之訴訟標的價額固應以相對人獲保全受償
    之本票債權利益計算，但後者之訴訟標的價額即應以塗銷不
    動產登記之交易價額為準。而後再適用民事訴訟法第77條之
    2第1項規定，以該二訴訟標的價額中最高者定其訴訟標的價
    額（最高法院96年度台抗字第295號裁定參照）。
二、查：
  (一)上訴人依據民法第72條、第87條、第242 條、第244條第2項
    規定（見原審卷第2-4頁），提起本件訴訟：
    1.先位聲明：
      (1)確認被上訴人間就坐落台北縣新店市○○段637 地號土
        地（下稱系爭土地）及同段2318建號門牌號碼：台北縣
        新店市○○街190巷21號4樓建物（下稱系爭建物，與系
        爭土地合稱為系爭不動產）於民國（下同）98年4月8日
        經台北縣新店地政事務所以買賣為登記原因所為之所有
        權移轉登記之買賣契約無效。
      (2)上開所有權移轉登記應予塗銷，並回復登記為被上訴人
        乙○○所有。
    2.備位聲明：
      (1)被上訴人間就系爭不動產於98年4月8日經台北縣新店地
        政事務所以買賣為登記原因所為之所有權移轉登記，其
        買賣之債權行為及移轉登記之物權行為均應予撤銷。
      (2)上開所有權移轉登記應予塗銷，並回復登記為被上訴人
        乙○○所有。
  (二)原審對於上訴人之請求，判決上訴人之訴駁回，上訴人不服
    ，提起上訴（見本院卷第6-7 頁），仍依據民法第72條、第
    87條、第242條、第244條第2項規定，請求如下：
    1.先位上訴聲明：
      (1)原判決廢棄。
      (2)被上訴人等於98年4月8日就系爭不動產，經台北縣新店
        地政事務所以買賣為登記原因所為之所有權移轉登記，
        其買賣之債權行為及移轉登記之物權行為，均為無效。
      (3)上開所有權移轉登記應予以塗銷，並回復登記予被上訴
        人乙○○所有。
    2.備位上訴聲明：
      (1)原判決廢棄。
      (2)被上訴人就系爭不動產於98年4月8日經台北縣新店地政
        事務所以買賣為登記原因所為之所有權移轉登記，其買
        賣之債權行為及移轉登記之物權行為，均應予撤銷。
      (3)上開所有權移轉登記應予以塗銷，並回復登記為被上訴
        人乙○○所有。
  (三)核本件訴訟標的之法律關係詐害行為之撤銷權及塗銷登記之
    請求權，前者之訴訟標的價額固應以上訴人獲保全受償之58
    6, 654元債權利益計算，但依前揭說明，後者之訴訟標的價
    額即應以塗銷不動產登記之交易價額為準。
  (四)次查，系爭土地於起訴時之公告現值為每平方公尺61,000元
    ，有土地登記第二類謄本可證（見原法院卷第18頁），系爭
    建物之核定契價為389,200 元，有臺北縣政府稅捐稽徵處新
    店分處98年契稅繳款書可稽（見原法院卷第55頁），合計系
    爭不動產之交易價額為1,902,297 元〔（61000 ×1259.13
    ×197/10000）＋389200＝0000000 〕。
  (五)綜上，本件訴訟標的價額1,902,297 元，應徵第一審裁判費
    19,909元、第二審裁判費29,863元。上訴人除繳納第一審裁
    判費6,390元、第二審裁判費9,585元外，其餘33,797元未據
    繳納，茲依民事訴訟法第444條第1項但書規定，限上訴人於
    收受本裁定正本5日內，如數逕向本院補繳，逾期即駁回其
    上訴，特此裁定。
中    華    民    國    99    年    10    月    7     日
                    民事第十四庭
                        審判長法  官  林恩山
正本係照原本作成。
核定訴訟標的價額部分如不服本裁定，應於收受送達後10日內向
本院提出抗告狀，並應繳納抗告費新台幣１千元。
補繳裁判費部分不得抗告。
中    華    民    國    99    年    10    月    11    日
                              書記官  潘大鵬

司法院資訊處製作；財團法人民間司法改革基金會備份。
